最高法院民事判決                              八十七年度台上字第二二七二號
    上  訴  人  張 周 美
    訴訟代理人  高銘陞律師
    被 上訴 人  吳林來富
    訴訟代理人  廖學忠律師
右當事人間請求所有權移轉登記事件，上訴人對於中華民國八十六年十二月一日台灣
高等法院花蓮分院第二審更審判決 (八十六年度上更(二)字第二五號) ，提起上訴，本
院判決如左：
    主  文
上訴駁回。
第三審訴訟費用由上訴人負擔。
    理  由
本件上訴人主張：被上訴人於民國七十九年五月十二日，將其所有坐落花蓮縣玉里鎮
○○段一七一○號土地 (下稱系爭土地) 及同段一七一○─二號土地售於訴外人陳森
源，約定每坪價格以新台幣 (下同) 一千四百五十元計算，陳森源已給付價金二百六
十萬元，餘款俟被上訴人將前開土地移轉登記於陳森源時給付。嗣陳森源將其對被上
訴人之權利讓與伊，伊已將債權讓與情事通知被上訴人。詎被上訴人未經買方同意，
擅將其中一七一○－二號土地轉賣於他人，並辦畢所有權移轉登記，為防被上訴人將
系爭土地再轉售他人，爰依買賣及債權讓與之法律關係請求被上訴人履行買賣契約等
情。求為命被上訴人將系爭土地所有權移轉登記於伊之判決。
被上訴人則以：陳森源係將本件買賣契約之權利義務概括讓與上訴人，非單純為債權
讓與，此屬契約承擔，伊不予承認，對伊不生效力。且伊與陳森源訂立買賣契約後，
雙方另約定陳森源應再給付伊一百九十萬元，陳森源乃於七十九年七月二十六日將訴
外人忠和工程有限公司簽發七十九年八月二十日期面額一百九十萬元支票一紙交付伊
，惟經提示不獲兌現，伊即以存證信函催告陳森源於一星期內清償，逾期即解除契約
。陳森源於收受該存證信函後，置之不理，買賣契約已經解除。況系爭土地為耕地，
上訴人不具自耕能力，系爭土地之買賣無效等語。資為抗辯。
原審以：按當事人之一方將其因契約所生之權利義務，概括的讓與第三人承受者，係
屬契約承擔，與單純的債權讓與不同，非經他方之承認，對他方不生效力。上訴人除
受讓陳森源依系爭買賣契約所約定出賣人之權利外，並同時承擔系爭買賣契約餘款之
給付義務，為上訴人所自認，且有上訴人與陳森源間簽訂之協議書可憑，其性質應屬
契約承擔。被上訴人既已明示不同意上訴人承擔陳森源對其與被上訴人間所訂系爭土
地買賣契約之權利義務，陳森源與上訴人間契約承擔，對被上訴人自不生效力。上訴
人主張其受讓陳森源之權利，請求被上訴人將系爭土地所有權移轉登記於伊，即無理
由，不應准許。因而維持第一審所為上訴人敗訴之判決，駁回其上訴。經核於法並無
違誤。查原判決認定，上訴人與陳森源間為契約之承擔，被上訴人不同意（不承認）
，對被上訴人不生效力，因而為上訴人不利之論斷，並不違背法令。至其餘贅述之理
由，不論當否，與判決結果，不生影響。上訴論旨，猶就原審取捨證據、認定事實及
解釋契約之職權行使，指摘原判決不當，求予廢棄，非有理由。
據上論結，本件上訴為無理由，依民事訴訟法第四百八十一條、第四百四十九條第一
項、第七十八條，判決如主文。
中      華      民      國    八十七    年      九      月    二十五    日
                              最高法院民事第三庭
                                  審判長法官  范  秉  閣
                                        法官  朱  建  男
                                        法官  曾  煌  圳
                                        法官  許  澍  林
                                        法官  鄭  玉  山
      右正本證明與原本無異
                                              書  記  官
中      華      民      國    八十七    年      十      月     十三     日
